【裁判字號】    97,簡上,213
【裁判日期】    970630
【裁判案由】    詐欺
【裁判全文】
臺灣桃園地方法院刑事判決             97年度簡上字第213號
公  訴  人  臺灣桃園地方法院檢察署檢察官
上  訴  人
即  被  告  甲○○
上列上訴人因詐欺案件，不服本院97年度桃簡字第179 號中華民
國97年1 月31日所為第一審簡易判決（聲請處刑案號：96年度偵
字第24000 號），提起上訴，本院管轄第二審之合議庭判決如下
︰
    主  文
上訴駁回。
甲○○緩刑貳年。
    事  實
一、本案經本院審理結果，認第一審以上訴人即被告甲○○所為
    係犯刑法第30條第1 項、第339 條第1 項之幫助詐欺取財罪
    ，判處有期徒刑二月，如易科罰金以新臺幣1,000 元折算一
    日，其認事用法均無違誤，量刑亦屬適當，應予維持，並引
    用該第一審刑事簡易判決書、檢察官聲請簡易判決處刑書中
    關於認定被告犯罪事實及其所憑之理由、證據暨論罪科刑之
    法條部分之記載（如附件）。
二、上訴意旨略以：上訴人並未將其前於民國87年8 月20日在台
    新國際商業銀行桃園分行（下稱台新桃園分行）開立之帳號
    00000000000000號存摺及金融卡（下稱本案帳戶及金融卡）
    交付詐欺集團用以詐騙被害人乙○。本案金融卡係上訴人於
    96年9 月5 日為確認與公司借支之撥款是否有匯入帳戶，遍
    尋住處及租屋處未果，始發現金融卡遺失；而於同年月6 日
    心想使用本案帳戶存摺亦可提款，始發現置於男友葉正光家
    中之存摺亦不翼而飛，上訴人旋於同日中午向台新桃園分行
    掛失，嗣於同年月7 日至台新桃園分行補辦存摺及金融卡時
    ，始知本案帳戶被列為警示帳戶。本案帳戶係上訴人之薪資
    轉帳帳戶，不可能販賣，本案帳戶及金融卡確實為遺失云云
    ，請求撤銷原判決改判無罪。
三、上訴人就上開帳戶確係其所申請立帳等情，固不爭執，惟以
    前詞抗辯云云，然查：
    (一)金融機構存款帳戶及金融卡卡片，係可供人匯款入帳及自
      ATM 自動提款機提領現金之用之入帳提領工具，而帳戶存
      簿暨印鑑及密碼、金融卡卡片暨卡片密碼，則屬存簿提款
      或金融卡提款之必備證件資料，並屬帳戶所有人向金融機
      構提領帳戶存款之權利證明文件，是該等證件資料如遭人
      以不法意圖知悉並持有，除使帳戶所有人就其存放於該帳
      戶內之存款遭盜領之虞外，該人即可以該存款帳戶供他人
      匯款入帳並得以上開提款證件資料逕提領帳戶內金額，而
      發生犯罪集團以其帳戶作為詐欺等財產犯罪之取得被害人
      交付金錢之手段之犯罪結果。
    (二)又帳戶存簿僅係供帳戶所有人查閱存款情形或為存簿提款
      時之證明之證明文件，並非屬有價證券，除併持有存簿印
      鑑且知悉帳戶所有人於立帳金融機構設定之存簿密碼外，
      帳戶存簿本身並無任何財產上之價值及單獨使用之可能（
      除作為存款交易證明等類似情形用外）；而金融卡卡片，
      係僅供帳戶所有人以輸入卡片密碼方式持以向ATM 提款機
      為提款或信用借款等性質上皆屬減少既有資產或增加將來
      負債之不利益交易行為，是金融卡卡片（指不含兼具信用
      卡功能之如COMBO 卡等之金融卡）如無卡片密碼，該卡片
      本身亦無任何財產上價值及使用之可能；是帳戶之存簿印
      鑑及密碼、金融卡卡片密碼，皆屬對帳戶所有人之積極存
      款財產（指帳戶內之存款）、或消極債務負擔（指以金融
      卡為ATM 提款機信用貸款），皆有不利益之重大影響，此
      為已經申辦帳戶而持有存簿、金融卡之成年人，於開立帳
      戶時，已由金融機構於開戶申辦文件上載明而知悉明確之
      事實。
    (三)是依社會常情及經驗法則，正當合法使用帳戶之帳戶所有
      人，就其存簿印鑑及密碼、金融卡卡片密碼皆係妥善保管
      於不易遺失及他人不易知悉並取得之處所，如非因前往金
      融機構辦理相關事項等類似重大原因，不致將帳戶存簿暨
      印鑑及密碼、金融卡卡片暨卡片密碼併同帶出在外，且於
      因有上開所示重大原因而必須帶出在外時，依社會常情，
      亦多隨身攜帶或將之放置於可隨時檢查之安全處所，以確
      保自己帳戶存款安全；是正當合法使用帳戶之帳戶所有人
      發生同時遺失其帳戶存簿暨印鑑及密碼、金融卡卡片及密
      碼之情形，於經驗法則上，顯甚乎其微。此外，正當合法
      使用帳戶之帳戶所有人，除係有相當確信或信賴關係（例
      如：父母子女或夫妻間，因相互理財需要，且已經帳戶所
      有人授權之狀況；或合夥人間依合夥契約約定由其中合夥
      人出名申請帳戶供合夥團體存放資金使用等類似情形下）
      外，亦不致將帳戶存簿暨印鑑及密碼、金融卡卡片暨卡片
      密碼交付予不熟識之他人持用，而使自己帳戶存款遭盜領
      或因而負債甚或身陷犯罪之列；是正當合法使用帳戶之帳
      戶所有人，將其帳戶存簿暨印鑑及密碼、金融卡卡片及密
      碼交付予不明人士之情形，難認係存在。
    (四)上訴人所提上開辯詞，前已經原審調查相關事證，並於原
      審判決理由欄引用檢察官聲請簡易判決處刑書中敘明被告
      之辯詞不可採信之理由，查無違誤，況上訴人自承本案帳
      戶及金融卡係供其薪資轉帳之用，既為薪資入帳帳戶，更
      顯本案帳簿及金融卡之重要性，上訴人自應更加妥善保管
      並隨時檢查有無遺失，是其上開所辯，顯係卸責之詞，均
      不足採信。本案事證明確，被告幫助詐欺取財之犯行，堪
      以認定。被告上訴顯無理由，應予駁回。
四、末查，上訴人提起上訴後，已於97年6 月18日於苗栗市○○
    路600 號與被害人達成和解，並賠償被害人之損失等情，有
    和解書一份在卷可稽，而上訴人前未曾因故意犯罪受有期徒
    刑以上刑之宣告，此有臺灣高等法院被告前案紀錄表及臺灣
    桃園地方法院檢察署刑案資料查註紀錄表各一份在卷可參，
    此次因一時失慮致罹刑典，惟業已於原審判決後與被害人達
    成和解，足見其確有悔悟，經此偵審程序，應能知所警惕而
    無再犯之虞，本院認為前開對其宣告之刑，以暫不執行為適
    當，爰依刑法第74條第1 項第1 款之規定，併予宣告緩刑二
    年，以啟自新。
據上論斷，應依刑事訴訟法第455 條之1 第1 項、第3 項、第36
8 條、第373 條、第74條第1 項第1 款，判決如主文。
本案經檢察官何治蕙到庭執行職務。
中    華    民    國    97    年    6     月    30    日
                  刑事第十庭審判長法  官  江德民
                                  法  官  林家賢
                                  法  官  陳世旻
以上正本證明與原本無異。
本件依法不得上訴。
                                  書記官  劉玉梅
中    華    民    國    97    年    6     月    30    日


司法院資訊處製作；財團法人民間司法改革基金會備份。
